臺灣嘉義地方法院刑事判決　　　　　　　　　　　　八十九年度交易字第一四一號
　　公　訴　人　臺灣嘉義地方法院檢察署檢察官
　　被　　　告　丙○○
　　選任辯護人　林芳榮
右列被告因過失致死案件，經檢察官提起公訴（八十九年度偵字第二六五四號），本
院判決如左：
    主  文
丙○○因過失致人於死，處有期徒刑壹年，又駕駛動力交通工具肇事，致人死亡而逃
逸，處有期徒刑壹年貳月。應執行有期徒刑貳年。
    事  實
一、丙○○未取得駕駛執照，明知無駕駛執照，駕駛技術不純熟，不得騎乘機車，竟
    於民國八十九年四月十六日下午七時三十五分許，騎乘ＬＺＢ─六三二號重機車
    ，沿嘉義縣朴子市○○路由西向東之外側快車道行駛，途經該路七號前欲變換車
    道而進入內側快車道時，應注意變換車道時，須先顯示方向燈光或手勢，而依當
    時情狀，並無不能注意之情事，竟疏未注意顯示方向燈光或手勢，即貿然左轉欲
    變換車道，適有郭水和騎乘車號：ＯＱＸ─二三六號重型機車沿同向由後駛至丙
    ○○機車之左側邊，丙○○所騎乘ＬＺＢ─六三二號重機車前輪因而側撞郭水和
    所騎乘之ＯＱＸ─二三六號重機車之右側腳踏板下方塑膠擋泥板位置，致二輛機
    車均向左側傾倒，郭水和則摔落機車，倒臥於是時由乙○○所駕駛，沿內側快車
    道行駛而過之車號ＦＴ─二一八號嘉義縣政府公共汽車前後輪間，郭水和之身體
    遭公車後輪碾過，致郭水和腹腔內出血，當場死亡。丙○○於騎乘重機車肇事，
    致人死亡後逃逸，嗣經警循線於當晚九時許查獲。
二、案經被害人郭水和之配偶甲○○訴請嘉義地方法院檢察署檢察官偵查起訴。
    理  由
一、訊據被告丙○○矢口否認右揭犯行，辯稱：是被害人郭水和由內側車道騎到外側
    車道來撞伊，然後被害人再自己騎去撞公車，才被公車碾過云云。惟查：
   （一）本案經嘉義地方法院檢察署檢察官勘驗三輛車體之結果，二輛機車左側均
         有倒地後之明顯擦地痕，而被害人所騎乘之ＯＱＸ─二三六號重機車右側
         腳踏板下方塑膠擋泥板長十一‧五公分、寬十公分斷裂，經核對與被告葉
         松山所騎ＬＺＢ─六三二號重機車之前輪胎之高度相符，且被告騎乘之Ｌ
         ＺＸ─六三二號重機車前輪胎之左右寬度恰為十公分（詳如相驗卷宗第
         三十五、三十六頁編號九至十三之照片所示），其左前端輪胎部分之煞車
         線橡膠保護管有明顯之擦痕（詳如相驗卷宗第三十四頁編號七之照片所示
         ），經核對與死者所騎乘之機車右側腳踏板下方之擋泥板破損處之高度及
         相關位置均相符合，而公車之車體並無被機車撞擊之痕跡，且死者之機車
         前端亦無撞擊公車所留下之撞痕。此有勘驗筆錄一份及比對二輛機車受損
         位置之照片二十幀附卷可稽。
   （二）第查，被告先於警訊中供稱：郭水和由伊左側後方欲超車時，其機車右側
         擦撞伊機車左側，致伊向「左」滑倒，「左膝左腳踝」擦傷，郭水和則向
         左滑行撞向公車後方；另於偵查中供稱：郭水和撞上伊機車「左」後方，
         見伊倒地後，就加速往前騎乘約一百公尺左右，再撞到前面公車；復於本
         院審理中改稱：郭水和撞到伊摩托車前輪，撞到時伊的機車有往左倒，郭
         水和沒有倒，又繼續往前騎，郭水和如何被公車撞到我不知道（本院八十
         九年六月十四日訊問筆錄）；伊被郭水和撞倒下去的時候還沒有看到公車
         ，起來的時候才看到公車約在前面一百公尺左右（本院八十九年十月十一
      日訊問筆錄）；當時伊騎外線道，郭水和從內線道衝出來撞到伊，伊車倒
         向「右邊」，伊「右腳」受傷（本院九十年五月二十八日訊問筆錄）云云
         ，被告就所稱被害人機車擦撞其機車處、其機車滑倒方向、其受傷部位前
         後供陳互相矛盾；另訊之證人即嘉義縣公車司機乙○○陳稱：發生車禍前
         ，伊並沒有看到公車右前側有機車等語。而當時被害人前面沒有車，被害
         人當時行駛於內側車道，被告則行駛於外側車道，亦為被告所自承，則被
         害人前方既無車輛，參以卷附之道路交通事故調查報告表，郭水和之機車
         刮痕十三點八公尺，起點距快、慢車道線一點六公尺，車頭一點四公尺，
         均位於往東行向之外快車道上，顯見被害人並未駛入被告車道；且經嘉義
         地方法院檢察署檢察官勘驗結果，該公車與被害人之機車並無符合之撞擊
         痕跡，已如前述，證人乙○○並證稱：伊當時感覺到輪胎有高低、左後輪
         碾過物體即停車察看，則被告前稱被害人見伊倒地即加速往前騎乘約一百
         公尺左右撞到公車一情亦與客觀跡證不符，被告所辯各節，均為卸責之詞
         ，殊無足採。
   （三）綜上，足徵本件車禍顯係被告騎乘ＬＺＢ─六三二號重機車，沿嘉義縣朴
         子市○○路由西向東之外側快車道行駛，途經該路七號前欲變換車道而進
         入內側快車道時，疏未注意顯示車輛前後之左邊方向燈光或手勢，即貿然
         左轉欲變換車道，適有被害人郭水和騎乘車號ＯＱＸ─二三六號重型機車
         沿同向由後駛至被告機車之左側邊，被告所騎乘之機車前輪因而側撞被害
         人所騎乘之機車之右側腳踏板下方塑膠擋泥板位置，致二輛機車均向左側
         傾倒，郭水和則摔落機車，倒臥於是時由乙○○所駕駛，沿內側快車道行
         駛而過之車號ＦＴ─二一八號嘉義縣政府公共汽車前後輪間，郭水和之身
         體遭公車後輪碾過，致郭水和腹腔內出血而當場死亡。又本件經送臺灣省
         嘉雲區行車事故鑑定委員會鑑定結果，亦認被告丙○○駕駛重機車，變換
         行向擦撞郭車，為肇事原因，郭水和、乙○○則無肇事因素等情，有上開
         委員會鑑定意見書一份附卷可憑。此外，復有現場照片十八幀在卷可稽。
         按變換車道時，應先顯示方向燈光或手勢，道路交通安全規則第九十一條
         第六款定有明文。被告駕車理應注意及此，竟疏未注意顯示方向燈光或手
      勢，即貿然左轉欲變換車道肇致本件車禍，自難辭過失之咎。又被害人確
         因本件車禍死亡，有相驗屍體證明書、臺灣嘉義地方法院檢察署驗斷書在
         卷足憑，被害人之死亡與被告之過失顯有相當因果關係。
   （四）被告既已知悉其所騎乘之機車擦撞被害人之機車，致被害人倒臥公車輪下
         ，並遭公車碾過，極有死亡之可能，被告竟未報警或留下救護而逕自離去
         ，此事實迭經證人乙○○證稱：車禍發生後，伊馬上停車察看，被告就跑
         來跟伊說是被害人騎車撞到他的機車，說完被告即騎機車離開，因伊住在
         朴子市，認識被告，所以是伊帶警方去被告家裡才找到被告等情綦詳，足
         見被告有駕車肇事致被害人死亡而逃逸之故意。本件事證明確，被告犯行
         堪以認定。
二、核被告所為，係犯有刑法第二百七十六條第一項過失致人於死罪及刑法第一百八
    十五條之四駕車肇事致人死傷而逃逸罪。被告所犯上開二罪間，犯意各別，行為
    互殊，犯罪構成要件不同，應予分論併罰。又被告尚未取得駕駛執照之事實，業
    據其陳稱在卷，其無駕駛執照駕車，因而致人死亡，應依道路交通管理處罰條例
    第八十六條第一項之規定，加重其刑。爰審酌被告肇禍之過失程度、導致被害人
    因本件車禍事故死亡無可彌補之後果、被告肇事後非但未報警或在場救護，反棄
    受有致命傷害之被害人於不顧之重大惡行、且被告未能坦承犯行，復尚未與被害
    人家屬達成和解，犯後態度不佳等一切情狀，分別量處如主文所示之刑，並定應
    執行之刑，以示懲儆。
據上論斷，應依刑事訴訟法第二百九十九條第一項前段，刑法第一百八十五條之四、
第二百七十六條第一項、第五十一條第五款，道路交通管理處罰條例第八十六條第一
項，罰金罰鍰提高標準條例第一條前段，判決如主文。
本案經檢察官游悅晨到庭執行職務
中    華    民    國      九十一      年      三      月     二十七     日
                          臺灣嘉義地方法院交通法庭
                              審判長法  官  夏  金  郎
                                    法  官  劉  瓊  雯
                                    法  官  陳  俞  婷
右正本證明與原本無異。
如不服本判決，應於判決送達後十日內向本院提出上訴狀( 應附繕本 )。
中    華    民    國      九十一      年      三      月     二十八     日
                                    書記官  李  彩  娥
附錄法條
中華民國刑法第一百八十五條之四
駕駛動力交通工具肇事，致人死傷而逃逸者，處六月以上五年以下有期徒
刑。
中華民國刑法第二百七十六條
 (過失致死罪)
因過失致人於死者，處二年以下有期徒刑、拘役或二千元以下罰金。
從事業務之人，因業務上之過失犯前項之罪者，處五年以下有期徒刑或拘
役，得併科三千元以下罰金。
道路交通管理處罰條例第八十六條
汽車駕駛人，無駕駛執照駕車、酒醉駕車、吸食毒品或迷幻藥駕車、行駛
人行道或行經行人穿越道不依規定讓行人優先通行，因而致人受傷或死亡
，依法應負刑事責任者，加重其刑至二分之一。
汽車駕駛人，在快車道依規定駕車行駛，因行人或慢車不依規定，擅自進
入快車道，而致人受傷或死亡，依法應負刑事責任者，減輕其刑。
